【裁判字號】    89,訴,1080
【裁判日期】    900731
【裁判案由】    給付借款
【裁判全文】
臺灣嘉義地方法院民事判決  八十九年度訴字第一○八○號
    原      告  中華商業銀行股份有限公司
    法定代理人  甲○○
    訴訟代理人  丙○○
    被      告  丁○○
    被      告  乙○○
右當事人間請求給付借款事件，本院判決如左：
    主      文
被告丁○○、乙○○各應給付原告新台幣壹佰貳拾肆萬壹仟捌佰柒拾陸元及均自民國
八十九年六月二十三日起至清償日止，按年息百分之八‧六五計算之利息，並均自民
國八十九年七月二十四日起至清償日止，逾期在六個月以內者，按上開利率百分之十
，超過六個月者，按上開利率百分之二十計算之違約金。
原告其餘之訴駁回。
訴訟費用由被告各負擔三分之一，餘由原告負擔。
本判決於原告以新台幣肆拾壹萬仟玖佰伍拾捌元為分別被告丁○○、乙○○供擔保
後，得對被告丁○○、乙○○假執行。
原告其餘假執行之聲請駁回。
    事      實
甲、原告方面：
  一、聲明：
  (一)被告應連帶給付原告新台幣（下同）二百四十八萬三千七百五十二元及自民國
      八十九年六月二十三日起至清償日止，按年息百分之八‧六五計算之利息，並
      自民國八十九年七月二十四日起至清償日止，逾期在六個月以內者，按上開利
      率百分之十，超過六個月者，按上開利率百分之二十計算之違約金。
  (二)訴訟費用由被告連帶負擔。
  (三)請准原告提供擔保後宣告假執行
  二、陳述：被告丁○○以另一被告乙○○為連帶保證人，於民國八十四年六月二十
      三日向原告借用三百一十萬元，約定借款期限至九十九年六月二十三日，約定
      利息按年息百分九‧七五之計算（浮動調整），逾期清償在六個月以內者，按
      上開利率百分之十，超過六個月者，按上開利率百分之二十計付違約金。詎被
      告丁○○於八十九年六月二十三日起未再依約繳付本息，依約定本項借款視為
      全部到期，被告等自應負連帶給付責任，為此提起本件訴訟，請求被告給付如
      聲明所載之金額。
  三、證據：提出擔保放款借據、放款客戶還款繳息查詢單各一份、戶籍謄本二份為
      證。
乙、被告丁○○方面：
  一、聲明：駁回原告之訴及其假執行之聲請。
  二、陳述：該筆借款是伊與另一被告共同借的，一人借一半，所以只願償還伊所借
      貸的那一半的部分。
丙、被告乙○○未於言詞辯期日到場，亦未提出書狀作何聲明或陳述。
    理      由
一、本件被告乙○○未於言詞辯論期日到場，核無民事訴訟法第三百八十六條各款所
    列情形，爰依原告之聲請，由其一造辯論而為判決。
二、本件原告主張被告丁○○以另一被告乙○○為連帶保證人，於八十四年六月二十
    三日向原告借用三百一十萬元，約定借款期限至九十九年六月二十三日，約定利
    息按年息百分九‧七五之計算，逾期清償在六個月以內者，按上開利率百分之十
    ，超過六個月者，按上開利率百分之二十計付違約金。詎被告丁○○於八十九年
    六月二十三日起未再依約繳付本息，依約定本項借款視為全部到期，被告丁○○
    則以：該筆借款是伊與另一被告共同借的，一人借一半，所以只願償還伊所借貸
    的那一半的部分等語置辯；而被告乙○○未於言詞辯期日到場，亦未提出書狀作
    何聲明或陳述。
三、被告丁○○對於原告主張之借貸日期為八十四年六月二十三日、清償日期為九十
    九年六月二十三日、金額用三百一十萬元、利息按年息百分九‧七五之計算（浮
    動調整）、違約金逾期清償在六個月以內者，按上開利率百分之十，超過六個月
    者，按上開利率百分之二十計付違約金、逾期清償視為全部到期之約定以及八十
    九年六月二十三日起未再依約繳付本息等事實均不爭執，而原告亦提出與上開事
    實相符之借據、放款客戶還款繳息查詢單各一份，應堪信實。是本件之爭點乃為
    ：本件借款究為被告丁○○與被告乙○○向原告共同借貸或被告丁○○邀同被告
    乙○○擔任連帶保證人向原告借貸。經查：
(一)據原告提出之「擔保放款借據」其開頭用語為：「立擔保放款借據人乙○○丁○
    ○（以下簡稱借用人）‧‧‧」，而該借據立約人欄則為：「借用人丁○○‧‧
    ‧連帶借款（原印刷文字為連帶保證，經刪去保證二字，另以手書寫借款二字）
    人乙○○」，既借據之開頭並列被告乙○○、丁○○二人為借用人，而立約人欄
    更將印刷字體刪去而另以手書寫為連帶借款人，且借款人與連帶保證人二者概念
    顯然不同，所負責任亦不同，是原告起訴主張被告乙○○應以連帶保證人之地位
    ，與被告丁○○對全部債務負連帶責任，則為無理由。
(二)上開借據立約人欄關於被告乙○○部分之記載為「連帶借款人」，究為何意，不
    無探求之必要。按「數人負同一債務，明示對於債權人各負全部給付之責任者，
    為連帶債務。無前項之明示時，連帶債務之成立，以法律有規定者為限。」民法
    第二百七十一條定有明文。次按「解釋意思表示，應探求當事人之真意，不得拘
    泥於所用之辭句。」民法第九十八條定有明文。何謂當事人之「真意」一般認為
    係當事人依其意思表示所企圖實現之效果，而非指當事人內心之意思，亦即非表
    意人內心之意思，亦非相對人主觀所了解之相對人的意思，而是法律行為上表示
    所具之客觀意義，以保護相對人之信賴及交易安全。上開借據關於被告乙○○部
    分之記載雖為「連帶借款人」，惟被告丁○○部分則僅記載「借用人」，而無連
    帶之用語，依上開法條意旨須明示數人負同一債務對於債權人各負全部給付之責
    任者始為連帶債務，然本件僅有被告乙○○部分載有連帶用語，難認有明示被告
    乙○○、丁○○須對於債權人各負全部給付之責任。而被告乙○○部分雖載有連
    帶二字，惟依常理，一人怎有所謂連帶責任，是應將該「連帶」二字視為贅載，
    亦應認被告二人均僅對原告負有共同借貸債務，而未約定對原告各負全部給付之
    責任，始符合該借據文字之真意。
(三)第按「數人負同一債務或有同一債權，而其給付可分者，除法律另有規定或契約
    另有訂定外，應各平均分擔或分受之；其給付本不可分而變為可分者亦同。」民
    法第二百七十一條定有明文。本件被告丁○○、乙○○對原告負同一借貸債務，
    而被告二人又未明示負連帶責任，已如前述，且該借貸債務應屬可分，依上開規
    定，前開借貸債務自應由被告丁○○與乙○○平均分擔，亦即各負二分之一之清
    償責任，而被告二人尚有二百四十八萬三千七百五十二元之借貸債務未清償，已
    如前述，由二人平均分擔，即被告丁○○與乙○○僅分別各對原告負有一百二十
    四萬一千八百七十六元之借貸債務，至原告主張二人應連帶給付原告二百四十八
    萬三千七百五十二元及如上所述之利息與違約金超出上述部分，則屬無理由。
四、綜上所述，原告依消費借貸請求分別各被告給付借款一百二十四萬一千八百七十
    六元，及自八十九年六月二十三日起至清償日止，按年息百分之八‧六五計算之
    利息，並自八十九年七月二十四日起至清償日止，逾期在六個月以內者，按上開
    利率百分之十，超過六個月者，按上開利率百分之二十計算之違約金。為有理由
    ，應予准許。至原告逾此所為之請求以及主張被告二人應負連帶責任部分均為無
    理由，應予駁回。
五、原告陳明願供擔保，請求宣告假執行，核無不合，爰酌定相當擔保金額，予以准
    許。其餘假執行之聲請，因訴之駁回而失所附麗，不予准許。
六、據上論結，本件原告之訴為一部有理由，一部無理由，依民事訴訟法第三百八十
    五條第一項前段、第七十九條但書、第三百九十條第二項判決如主文。
中      華      民      國    九十      年      七      月    三十一    日
~B臺灣嘉義地方法院民事第一庭
~B    審判長法官  曾文欣
~B    法      官  鄭雅文
~B    法      官  林福來
右為正本係照原本作成
如對本判決上訴須於判決送達後廿日內向本院提出上訴狀
中      華      民      國    九十      年      八      月      二      日
~B    書記官  鄭翔元


司法院資訊處製作；財團法人民間司法改革基金會備份。
